臺灣高等法院交通事件裁定　　　　　 100年度交抗字第1080號
抗　告　人
即受處分人　高國棟
上列抗告人即受處分人因違反道路交通管理處罰條例案件，不服
臺灣板橋地方法院，中華民國100 年7 月20日裁定（99年度交聲
字第3502號），提起抗告，本院裁定如下：
    主  文
抗告駁回。
    理  由
一、按汽車駕駛人駕駛汽車肇事致人受傷或死亡者，應即採取救
    護措施及依規定處置，並通知警察機關處理，不得任意移動
    肇事汽車及現場痕跡證據，違反者處新臺幣（下同）3,000
    元以上9,000 元以下罰鍰。前項駕駛人肇事致人受傷而逃逸
    者，吊銷其駕駛執照；汽車駕駛人，曾依本條例第62條第4
    項前段規定吊銷駕駛執照者，1 年內不得考領駕駛執照。道
    路交通管理處罰條例第62條第3 項前段、第4 項前段、第67
    條第3 項分別定有明文。
二、原審裁定以：
（一）抗告人即受處分人高國棟於民國99年8 月13日上午8 時57
      分許，駕駛車號3596－WW號小貨車，沿臺北縣新莊市（現
      改制為新北市新莊區，下同）新樹路往中正路方向行駛，
      行經新樹路72之5 號前時，因行駛於對向車道由范姜逸所
      騎乘之車牌號碼P7X －050 號普通重型機車與鄭耀堯所騎
      乘之車牌號碼JBK －617 號普通重型機車發生擦撞，致范
      姜逸所騎乘之機車失控衝入受處分人所行駛之車道，而撞
      擊受處分人所駕駛之車號3596－WW號小貨車左後方，范姜
      逸因而人車倒地，並受有顱內出血等傷害。受處分人於駕
      車肇事後，未停留現場救護范姜逸，逕行駕車駛離現場，
      嗣經警調閱監視器畫面而循線查獲等情，業據證人范姜逸
      於原審法院調查時及證人張志鴻於警詢時證述明確（見原
      審卷第77頁、第36頁至第37頁），復有新北市政府警察局
      99 年10 月14日北縣警交大字第C00000000 號舉發違反道
      路交通管理事件通知單、新北市政府警察局新莊分局99年
      11月5 日北縣警新交字第0990059683號函、道路交通事故
      調查報告表（一）、（二）、新北市政府車輛行車事故鑑
      定委員會新北車鑑字第991594號鑑定意見書、現場及車損
      照片12幀附卷可稽（見原審卷第10頁至第11頁、第18頁至
      第20 頁 、第39頁至第40頁、第68頁至第69頁背面），受
      處分人對於其曾於前開時間駕駛上開小貨車行經前述路段
      ，且曾與范姜逸所騎乘之前開機車發生碰撞等節亦均不爭
      執（見原審卷第76頁背面），是受處分人駕駛車輛肇事致
      人受傷而逃逸之違規事實，應足認定。
（二）受處分人所駕駛之前開自小貨車與范姜逸騎乘之上揭機車
      發生碰撞之經過，經證人范姜逸於原審調查時具結證稱：
      伊當時從新莊往樹林方向行駛，鄭先生（即鄭耀堯）之機
      車本來在伊同向的右前方，他減速左右搖擺沒有打方向燈
      ，撞到伊車子的右車身，把伊擠到對向車道上，鄭先生撞
      到伊機車之後就摔倒。伊當天沒有戴安全帽，伊自己的頭
      部先撞到受處分人所駕駛白色貨車的左後方，伊機車後來
      也有撞到，伊機車右前方及左側車身都有損害，當時碰撞
      聲音很大，撞擊力道還蠻大的等語甚明（見原審卷第77頁
      ）。復經原審當庭勘驗本件事故現場監視器錄影光碟，勘
      驗結果顯示在事故發生前後即錄影時間記錄8 時57分28秒
      至8 時57分32秒間，受處分人所駕駛之小貨車煞車燈共亮
      起3 次，顯見受處分人當時有踩放煞車3 次，其踩放煞車
      之時點分別為范姜逸騎乘之機車向左側傾斜，並朝左邊駛
      向對向車道即受處分人當時所行駛之車道時煞車燈亮起第
      一次、於范姜逸騎乘之機車撞擊受處分人所駕駛之小貨車
      左後方時，煞車燈亮起第2 次、末於事故發生范姜逸人車
      倒地後，煞車燈亮起第3 次；且於煞車燈第2 次亮起時，
      受處分人所駕駛之小貨車車身左後方呈現上下震動及略微
      向右位移之情形，此有原審勘驗筆錄及監視器翻拍照片在
      卷可憑（見原審卷第77頁背面至第78頁、第80頁至第89頁
      ）。佐以受處分人於原審調查時供稱：伊當時踩煞車，是
      因為車子接近伊，伊的本能反應。伊當時有從左邊照後鏡
      看到機車倒下，伊約在伊看到車禍發生5 分鐘內有打電話
      報警等語，可知受處分人於本件事故即將發生前，亦即受
      處分人於見范姜逸騎乘之機車向左側傾斜，並朝其行駛之
      車道駛來時，其主觀上應已認知有危險接近之情狀，而依
      其本能反應，在短短2 秒間踩放煞車2 次，衡諸常情，受
      處分人當時對於由其左前方朝其駛近之范姜逸機車之動態
      ，自有所注意。再依原審勘驗前述光碟之結果觀之，范姜
      逸所騎乘之機車撞擊受處分人所駕駛之小貨車時，受處分
      人之小貨車車體除有呈現上下震動及略微向右位移之情形
      ，范姜逸前開機車之車頭零件亦遭彈飛，於擊中畫面左方
      之堆高機後反彈落地；另觀諸卷內范姜逸機車之車損照片
      ，范姜逸之機車除左照後鏡斷裂脫落外，其龍頭及前檔之
      塑膠蓋亦均因碰撞而毀損脫落，俱徵范姜逸機車當時與受
      處分人小貨車碰撞之力道非輕，絕非貨車行駛間因路面不
      平而生之震動所可比擬，足認受處分人主觀上確已認知其
      貨車有與范姜逸機車發生碰撞而肇事，其辯稱不知當時發
      生有發生交通事故云云，核屬事後卸責之詞，不足憑採。
（三）復按，刑法第185 條之4 駕駛動力交通工具肇事，致人死
      傷而逃逸罪之立法本旨，係在為維護交通安全，加強救護
      ，減少被害人之死傷，促使駕駛人於肇事後，能對被害人
      即時救護，是本罪之成立祇須有駕駛動力交通工具肇事，
      致人死傷，未下車救護而逃逸之事實，罪即成立，不以肇
      事之發生須有過失責任為要件（最高法院89年度臺上字第
      76 22 號、92年度臺上字第4552號、93年度臺上字第5599
      號判決意旨可資參照）。而道路交通管理處罰條例第62條
      有關駕車肇事逃逸處罰之規定，亦係基於上開同一立法意
      旨，而科以肇事者須即採取救護或其他必要措施，並應向
      警察機關報告之義務，以防因就醫延誤致生無謂之傷亡，
      並俾得通知傷亡者家屬到場，以明責任，是凡肇事人於行
      車肇事致人受傷或死亡，未即採取救護或其他必要措施，
      並向警察機關報告，即駕車駛離現場者，均應依該規定處
      罰，至其對肇事之發生有無過失，對其因違反上開規定而
      應受處罰，並不生影響。是受處分人對於本件交通事故之
      發生雖無過失，惟仍無解於其肇事逃逸違規行為之認定。
（四）末按，一行為同時觸犯刑事法律及違反行政法上義務規定
      者，依刑事法律處罰之。但其行為應處以其他種類行政罰
      或得沒入之物而未經法院宣告沒收者，亦得裁處之。前項
      行為如經不起訴處分或為無罪、免訴、不受理、不付審理
      之裁判確定者，得依違反行政法上義務規定裁處之，行政
      罰法第26條定有明文。受處分人駕車肇事致人受傷而逃逸
      之同一事實，雖經臺灣板橋地方法院檢察署檢察官以100
      年度偵字第16842 號為不起訴處分確定，有上開不起訴處
      分書、受處分人之本院被告前案紀錄表及原審法院辦理交
      通事件電話記錄查詢表各1 份在卷為憑（見原審卷第94頁
      至第99頁），然受處分人之違規事實既屬明確，依行政罰
      法第26條第2 項之規定，自仍得依行政規定予以裁處。是
      受處分人確有本件駕駛汽車肇事致人受傷逃逸之違規事實
      ，堪以認定。原處分機關交通部公路總局臺北區監理所於
      中華民國99年11月12日依道路交通管理處罰條例第62條第
      3 項、第4 項前段、第67條第3 項之規定，所為之北監自
      裁字第裁40-C00000000號裁決處分，裁處異議人罰鍰6,00
      0 元，並吊銷駕駛執照，1 年內不得考領駕駛執照之處分
      並無不當，受處分人提出聲明異議，為無理由，依道路交
      通事件處理辦法第18條，裁定駁回受處分人之聲明異議等
      語。
三、受處分人抗告意旨略以：伊於肇事當時全然不知情，且伊駕
    駛公司車，投保全險，於正常駕駛下，如發生事故，定當下
    處理，不可能肇事逃逸；貨車正常駕駛於左轉彎S 型車道，
    會看前方或左前方，如有山路看照後鏡，定會發生撞山事件
    ；伊駕照被吊銷，失去工作，家中生活開銷頓時無法支應，
    伊要捍衛工作權等語。
四、本院查：
（一）受處分人高國棟於99年8 月13日上午8 時57分許，駕駛車
      號3596－WW號小貨車，沿新北市○○區○○路往中正路方
      向行駛，行經新樹路72之5 號前時，因行駛於對向車道由
      范姜逸所騎乘之車牌號碼P7X －050 號普通重型機車與鄭
      耀堯所騎乘之車牌號碼JBK －617 號普通重型機車發生擦
      撞，致范姜逸所騎乘之機車失控衝入受處分人所行駛之車
      道，而撞擊受處分人所駕駛之車號3596－WW號小貨車左後
      方，范姜逸因而人車倒地，並受有顱內出血等傷害。受處
      分人於駕車肇事後，未停留現場救護范姜逸，逕行駕車駛
      離現場，嗣經警調閱監視器畫面循線查獲上情，而為警依
      道路交通管理處罰條例掣單舉發有「肇事逃逸致他人受輕
      傷」之違規。受處分人不服，於99年11月12日（收文日期
      ）提出申訴，舉發單位經調查後認仍應維持原處分，並經
      原處分機關於99年11月12日以受處分人確有前開被舉發之
      違規事實，而依違反道路交通管理處罰條例第62條第4 項
      （漏載第62條第3 項前段、第67條第3 項）、道路交通管
      理事件統一裁罰基準及處理細則第41條、第43條、第44條
      及第67條之規定，裁決受處分人罰鍰6,000 元，並吊銷駕
      駛執照，1 年內不得考領駕駛執照等情，有99年10月14日
      新北市政府警察局舉發違反道路交通管理事件通知單、採
      證照片及現場照片、交通部公路總局臺北區監理所北監自
      裁字第裁40-C00000000號違反道路交通管理事件裁決書、
      新北市政府警察局新莊分局99年11月5 日北縣警新交字第
      0990059683號函在卷可參（見原審卷第8 頁、第10頁至第
      11頁、第39頁至第40頁）。
（二）抗告意旨固稱：伊於肇事當時全然不知情，且伊駕駛公司
      車，投保全險，於正常駕駛下，如發生事故，定當下處理
      ，不可能肇事逃逸；貨車正常駕駛於左轉彎S 型車道，會
      看前方或左前方，如有山路看照後鏡，定會發生撞山事件
      云云；惟查，受處分人於原審調查時已明白供稱其當時有
      從左邊照後鏡看到范姜逸機車倒下，其約在看到車禍發生
      5 分鐘內有打電話報警等語，受處分人主觀上已認知其貨
      車有與范姜逸機車發生碰撞而肇事之情事；而其確有駕駛
      前開小貨車肇事致人受傷逃逸之違規事實，亦經原審論敘
      甚詳。抗告人猶執前詞，提起抗告，主張受處分人於肇事
      當時全然不知情，不可能肇事逃逸，伊駕照被吊銷，要捍
      衛工作權云云，即屬無據。基此，原處分機關據此裁處受
      處分人罰鍰6,000 元並吊銷駕駛執照，1 年內不得考領駕
      駛執照之處分，並無不當。受處分人前開抗告主張，顯屬
      無據。
五、綜上所述，原審以受處分人之異議為無理由，而駁回其異議
    之聲明，經核其認事用法並無違誤。受處分人以上情指摘原
    裁定不當，提起抗告，核均非可取，受處分人之抗告，為無
    理由，應予駁回。
據上論斷，依道路交通事件處理辦法第25條，刑事訴訟法第412
條，裁定如主文。
中    華    民    國   100    年    8     月    26    日
                  刑事第九庭  審判長法  官  陳貽男
                                    法  官  蔡聰明
                                    法  官  蔡守訓
以上正本證明與原本無異。
不得再抗告。
                                    書記官  許俊鴻
中    華    民    國   100    年    8     月    26    日